臺灣高等法院臺中分院刑事判決　　　　　　　　　九十二年度上訴字第二三一七號
　　上　訴　人　臺灣彰化地方法院檢察署檢察官
　　上　訴　人　丙○○
　　即　被　告
　　選任辯護人　莊崇意
右上訴人等因被告違反槍砲彈藥刀械管制條例等案件，不服臺灣彰化地方法院九十二
年度訴字第一一一七號中華民國九十二年十月十四日第一審判決（起訴案號：臺灣彰
化地方法院檢察署九十二年度偵字第三七六五號），提起上訴，本院判決如左：
      主  文
原判決撤銷。
丙○○未經許可，寄藏手槍，處有期徒刑伍年貳月，併科罰金新台幣參萬元，罰金如
易服勞役，以新台幣玖佰元即銀元參佰元折算壹日。扣案奧地利ＧＬＯＣＫ廠製十七
型制式口徑九ｍｍ制式半自動手槍壹枝（槍枝管制編號0000000000號、含
彈匣壹個）及口徑九ＭＭ之制式子彈參顆，均沒收。又以脅迫使人行無義務之事，處
有期徒刑伍月。應執行有期徒刑伍年伍月，併科罰金新台幣參萬元，罰金如易服勞役
，以新台幣玖佰元即銀元參佰元折算壹日。扣案奧地利ＧＬＯＣＫ廠製十七型制式口
徑九ｍｍ制式半自動手槍壹枝（槍枝管制編號0000000000號、含彈匣壹個
）及口徑九ＭＭ之制式子彈參顆，均沒收。
      事  實
一、丙○○明知制式手槍、具有殺傷力之子彈分別為槍砲彈藥刀械管制條例第四條第
    一項第一款、第二款所稱之槍砲、彈藥，非經中央主管機關內政部之許可，不得
    寄藏，竟未經許可，於民國（下同）八十五間某日（確實日期不詳），在彰化縣
    伸港鄉○○路一六七號其住處，受張棟財（已死亡）之委託，代為保管張棟財所
    持有之奧地利ＧＬＯＣＫ廠製十七型制式口徑九ｍｍ制式半自動手槍壹枝（槍枝
    管制編號0000000000號、含彈匣一個）及口徑九ＭＭ之制式子彈六顆
    ，丙○○應允後將前開制式手槍、子彈藏放在其上開住處附近之地底下。
二、丙○○獲悉乙○飼養賽鴿後，為謀代訓賽鴿參賽獲獎，竟於九十二年四月二十七
    日十八時許，取出前開制式手槍、子彈，搭乘由不知情之甲○○（業經檢察官為
    不起訴處分確定在案）所駕駛之車牌號碼八Ｕ─四○八○號自小客車，至乙○位
    於彰化縣和美鎮○○路二五六巷一五九號住處之鴿舍附近守候（同日二十二時許
    、二十三時許，分別為蔡煙、葉世正認該車形跡可疑而記下車號）。嗣至同日二
    十三時十分許，丙○○見乙○至鴿舍取出二籠共十六隻鴿子走出後，丙○○旋下
    車攔下乙○，要求乙○將鴿子交其私訓，並掀開右側上衣襯衫，露出插於右腰際
    之前開手槍，以此脅迫方法，逼迫乙○就範，乙○因而將前開二籠鴿子置於甲○○所駕駛之上開車牌號碼八Ｕ─四○八○號自小客車內，使乙○行無義務之事。
    丙○○於乙○交出鴿子後，旋即上車並命甲○○駛至桃園縣新屋鄉某不詳處所，
    並於翌日六時許，將鴿子放飛。嗣經乙○報警後，為警循線查獲，警方並於九十
    二年五月二日十四時五十分許，經丙○○引導至彰化縣伸港鄉○○路九五八巷一
    五二弄六號屋後樹下空地，取出上開制式手槍、子彈。
三、案經彰化縣警察局和美分局報請臺灣彰化地方法院檢察署檢察官偵查起訴。
      理  由
一、右開犯罪事實，業據上訴人即被告（下稱被告）丙○○於原審及本院審理時分別
    供認不諱（見原審卷第一六頁反面、第四六頁反面至第四七頁及本院卷第三九頁
    至第四０頁、第六一頁至第六二頁），核與證人乙○、葉世正、蔡煙等三人於偵
    查時結證之情節相符，並有扣案之上開制式半自動手槍一枝、制式子彈六顆及卷
    附之上開槍彈翻拍之照片十二張等足稽。而扣案之上開制式半自動手槍一枝及制
    式子彈六顆等物，經送請內政部警政署刑事警察局鑑定結果，認上開制式半自動
    手槍係奧地利ＧＬＯＣＫ廠製十七型制式口徑九ｍｍ制式半自動手槍（槍枝管制
    編號0000000000號、含彈匣一個），槍管內具六條右旋來復線，機械
    性能良好，可擊發口徑九ＭＭ制式子彈，認具殺傷力。上開制式子彈認係口徑九
    ＭＭ之制式子彈，均具殺傷力，有該局九十二年七月九日刑鑑字第○九二○○九
    ○九五二號槍彈鑑定書一份在卷可稽（見偵查卷第五五頁至第六０頁）。至被告
    於本院審理時雖翻異部分前供，改稱其並非故意露出上開槍枝給被害人乙○看云
    云，但查被告確係故意露出上開槍枝給被害人乙○看，已據被告於原審及本院準
    備程序時自白在卷，並經證人乙○結證在卷，足見被告此部分所辯，顯係事後圖
    卸之詞，不足採信。是罪證明確，被告之犯行堪以認定。
二、至被告於本院雖一再辯稱其行為符合自首之規定云云。惟查刑法第六十二條之自
    首係指對於未發覺之罪自首而受裁判而言。而所謂發覺，係指有偵查犯罪職權之
    公務員已知悉犯罪事實與犯罪人而言。且發覺固非以有偵查犯罪權之機關或人員
    確知其人犯罪無誤為必要，而於對其發生嫌疑時，即得謂為已發覺，但此項對人
    之嫌疑，仍須有確切之根據得為合理之可疑者，始足當之（最高法院七十二年台
    上字第六四一號、第一六三四號判例參照）。查本件犯罪事實發生在九十二年四
    月二十七日晚間，而同年四月二十八日凌晨，被害人乙○即已到彰化縣警察局和
    美分局報案並製作筆錄，乙○於警詢時供稱案發當時歹徒共有二名男子，其中一
    名歹徒有持槍，有被害人乙○之警詢筆錄足按，是當時警方應即已知悉歹徒共有
    二人無疑。雖警方依被害人乙○之供詞，即鎖定共同被告甲○○及案外人周炳福
    進行調查，但案外人周炳福於同年四月二十九日主動到案後否認犯罪並交代其於
    案發當日之行蹤，且供出八Ｕ─四○八○號自小客車係共同被告甲○○在使用，
    亦有周炳福之警詢筆錄足憑。而證人葉世正復於同年五月二日中午到和美分局和
    美分駐所證稱案發當時歹徒所駕駛之車輛為八Ｕ─四○八○號自小客車，是此時
    警方應已確知案發當時歹徒係駕駛八Ｕ─四○八○號自小客車甚明。另負責偵辦
    此案之和美分局偵查員丁○○於原審到庭結證稱：「九十二年五月一日，我剛接
    辦此案，本案是四月二十七日發生的，當時找不到嫌犯，我是根據地緣關係找到
    甲○○，並找到柯金德議員，問他甲○○認不認識，他說認識，我請他幫忙尋找
    。五月二日約早上八、九點時，柯議員稱他已經找到甲○○，甲○○當時是在議
    員家裡，我就趕過去，並在議員家裡談此事。他們只是說有兩人涉及此案，剛開
    始甲○○也不說，後來，甲○○有打電話要找丙○○，我當時是認為周炳福涉案
    ，我們對他的部分有聲請搜索票，後來就排除他的部分，甲○○當時有聯絡丙○○要出面，我印象中是這樣」「被告丙○○是於九十二年五月二日下午一點二十
    分到和美分局作筆錄，在此時間之前，我們知道他有涉案才把他帶回來」等語（
    見原審卷第四一頁反面、第四三頁），於本院審理時復到庭結證稱：「當時我們
    根據那部車子（指八Ｕ─四○八○號自小客車）車牌找到甲○○的，那部車子是
    甲○○的，在柯金德議員家，我們問甲○○另外一個人是誰，他說一個叫綽號『
    旺仔』的，甲○○用行動電話打給『旺仔』，要他到柯金德家來，『旺仔』來後
    我們就知道是丙○○。然後我們就帶他回警察局製作筆錄，在這之前我們知道他
    作案有持一把槍，我們問他那把槍在哪裡，他才帶我們去查獲槍枝的。甲○○還
    沒有打電話給我們之前，被告並無打電話跟我們聯絡他有涉案持有槍枝」「（問
    ：被告到柯金德議員家後有無立即表示他持有槍枝，或經過你開導後才說他持有
    槍枝？）是經過我開導之後才說的」等語（見本院卷第五六頁、第五八頁），益
    見承辦本案之偵查員丁○○係於九十二年五月二日在柯金德議員住處，依據共同
    被告甲○○之陳述，且於被告到柯金德議員住處後，而尚未自白犯罪之前，即已
    確知被告涉及本案。是本案承辦之偵查員丁○○於被告陳述犯罪事實之前，不僅
    知悉上開犯罪事實，且已確知被告涉及本案，核與自首之要件不符。至證人丁○○於原審雖另證稱：「（丙○○承認之前，你是否知道丙○○有涉案？）是抽象
    性的懷疑。覺得有可能是他」「（當時有無鎖定來的丙○○，對他作偵查？）當
    時應該不確定他有犯案，試探性的詢問」等語，與其前開所供不符，但應以其於
    本院審理時所供較為明確可採。是被告辯稱其行為符合自首之規定云云，並不足
    取。另被告縱曾對共同被告甲○○稱其也要出面（投案）云云，惟在被告未親自
    或委託他人向有偵查犯罪權之機關或人員陳述犯罪事實之前，均不能算是自首，
    併此敘明。
三、查被告受案外人張棟財之委託，代為保管上開制式手槍、子彈，核其此部分所為
    ，係犯槍砲彈藥刀械管制條例第七條第四項之未經許可寄藏手槍罪及同條例第十
    二條第四項之未經許可寄藏子彈罪。被告辯稱其係犯單純之持有上開制式手槍、
    子彈罪，尚有誤會。又被告同時受託寄藏上開制式手槍、子彈，係一行為觸犯上
    開未經許可寄藏手槍罪及未經許可寄藏子彈罪，為想像競合犯，應從一重之未經
    許可寄藏手槍罪處斷。至被告持槍脅迫被害人乙○交出上開賽鴿供其進行放飛訓
    練部分，係犯刑法第三百零四條第一項之強制罪。另其所犯之上開二罪間（未經
    許可寄藏手槍罪及強制罪），犯意各別、行為互異，應分論併罰。公訴人認上開
    二罪係具有方法、結果關係之牽連犯，亦有誤會。又寄藏手槍、子彈罪為繼續犯
    ，其犯罪之完結須繼續至寄藏行為終了時為止，且其受人委託代為保管，其保管
    亦屬持有，不過其持有係寄藏之當然結果，不應另就持有予以論罪，故於寄藏槍
    、彈之持有繼續中，另為犯他罪而持有該槍、彈加以實施，因非自始即意圖以持
    有槍、彈為犯他罪之方法，自不能再以持有槍、彈與該罪論以牽連犯，公訴人認
    被告另犯未經許可手槍罪，亦有未洽。另被告於其終止寄藏之前，犯罪行為仍在
    繼續實施之中，其間法律縱有變更，但其行為既繼續實施至新法施行以後，自無
    行為後法律變更之問題可言，是槍砲彈藥刀械管制條例第七條第四項及同條例第
    十二條第四項縱曾於八十六年十一月二十四日經總統公布修正，並自同年月二十
    六日起生效，同條例第七條第四項、第十九條於九十年十一月十四日又經總統公
    布修正，並自同年月十六日起生效，然因被告自八十五年間寄藏前開手槍、子彈
    之行為繼續至九十二年五月二日被查獲止，其行為繼續至新法施行後，自應適用
    新法，並無新舊法律比較之問題。原審予以論罪科刑，固非無見，惟查被告之行
    為並不符合自首之規定，已如前述，原判決認被告之行為符合自首之規定而予以
    減輕其刑，自有違誤。被告上訴意旨認其行為符合自首之規定，且指摘原判決未
    予以減至三分之二或免除其刑不當云云，及檢察官上訴意旨認被告所犯之上開寄
    藏槍彈罪與持有槍彈罪係數罪併罰關係，持有槍彈罪與上開強制罪，則成立牽連
    關係云云，雖均無理由，但檢察官上訴意旨指摘原判決認被告之行為符合自首之
    規定不當，則非無理由，應由本院將原判決予以撤銷改判。爰審酌被告犯罪之動
    機、目的、手段、所生危害及犯後坦承犯罪等一切情狀，分別量處被告如主文第
    二項所之刑，並定其應執行之刑及就併科罰金部分諭知易服勞役之折算標準，以
    示懲儆。又扣案之上開制式半自動手槍一枝及制式子彈六顆，均係違禁物，除其
    中之子彈三顆於送鑑定時，因試射三顆而滅失（有上開槍彈鑑定書足按），毋庸
    為沒收之諭知外，餘均應依刑法第三十八條第一項第一款之規定宣告沒收。
四、據上論結，應依刑事訴訟法第三百六十九條第一項前段、第三百六十四條、第二
    百九十九條第一項前段、槍砲彈藥刀械管制條例第七條第四項、第十二條第四項
    、刑法第十一條前段、第三百零四條第一項、第四十二條第二項前段、第五十一
    條第五款、第三十八條第一項第一款、罰金罰鍰提高標準條例第一條前段、第二
    條，判決如主文。
本案經檢察官戊○○到庭執行職務。
中      華      民      國      九十三  年      一      月      二十    日
                                臺灣高等法院臺中分院刑事第八庭
                                      審判長法  官  羅  得  村
                                            法  官  陳  毓  秀
              法  官  劉  榮  服
右正本證明與原本無異。
如不服本判決應於收受送達後十日內向本院提出上訴書狀，其未敘述上訴之理由者並
得於提起上訴後十日內向本院補提理由書（均須按他造當事人之人數附繕本）。
                                            書記官  陳  俞  豪
中      華      民      國      九十三  年      一      月      二十七  日
附錄論罪科刑法條全文：
槍砲彈藥刀械管制條例第七條
未經許可，製造、販賣或運輸火砲、肩射武器、機關槍、衝鋒槍、卡柄槍、自動步槍
、普通步槍、馬槍、手槍或各類砲彈、炸彈、爆裂物者，處死刑、無期徒刑或七年以
上有期徒刑；處徒刑者，併科新臺幣三千萬元以下罰金。
未經許可，轉讓、出租或出借前項所列槍砲、彈藥者，處無期徒刑或五年以上有期徒
刑，併科新臺幣一千萬元以下罰金。
意圖供自己或他人犯罪之用，而犯前二項之罪者，處死刑或無期徒刑；處徒刑者，併
科新臺幣五千萬元以下罰金。
未經許可，持有、寄藏或意圖販賣而陳列第一項所列槍砲、彈藥者，處五年以上有期
徒刑，併科新臺幣一千萬元以下罰金。
第一項至第三項之未遂犯罰之。
槍砲彈藥刀械管制條例第十二條
未經許可，製造、販賣或運輸子彈者，處一年以上七年以下有期徒刑，併科新臺幣五
百萬元以下罰金。
未經許可，轉讓、出租或出借子彈者，處六月以上五年以下有期徒刑，併科新臺幣三
百萬元以下罰金。
意圖供自己或他人犯罪之用，而犯前二項之罪，處三年以上十年以下有期徒刑，併科
新臺幣七百萬元以下罰金。
未經許可，持有、寄藏或意圖販賣而陳列子彈者，處五年以下有期徒刑，併科新臺幣
三百萬元以下罰金。
第一項至第三項之未遂犯罰之。
刑法第三百零四條
以強暴、脅迫使人行無義務之事或妨害人行使權利者，處三年以下有期徒刑、拘役或
三百元以下罰金。
前項之未遂犯罰之。
                                                                        Ａ
